【裁判字號】    90,易,600
【裁判日期】    900525
【裁判案由】    違反動產擔保交易法
【裁判全文】
臺灣彰化地方法院刑事判決                            九十年度易字第六號
    公  訴  人  臺灣彰化地方法院檢察署檢察官
    被      告  甲○○
右列被告因違反動產擔保交易法案件，經檢察官提起公訴（九十年度偵緝字第九０號
），本院判決如左：
    主      文
甲○○無罪。
    理      由
一、公訴意旨略以：被告甲○○於民國八十七年四月十六日，以動產擔保交易附條件
    買賣之方式，向裕融企業股份有限公司（以下簡稱裕融公司）購買車牌號碼Ｍ五
    ─八六００號之自用小客車一輛，為動產擔保交易之債務人，約定總價款新台幣
    （下同）七十一萬四千五百三十六元，除頭款八萬九千元外，其餘分三十六期付
    款，每月一期，每期付款一萬七千三百七十六元，標的物存放地點為彰化縣福興
    鄉○○村○○路四三號，在價金未付清前，標的物所有權仍屬於出賣人所有，買
    受人僅得依約佔有使用，不得任意遷移或為其他處分，詎甲○○在取得上開標的
    物後，自第十五期即八十八年八月十六日起詎不付款，且意圖為自己不法之利益
    ，於八十八年九月底起，將該標的物遷移逃匿不知去向，致出賣人追索無著。因
    認被告涉犯動產擔保交易法第三十八條之罪嫌。
二、按犯罪事實應依証據認定之，無証據不得推定其犯罪事實，刑事訴訟法第一百五
    十四條定有明文。又認定不利於被告事實之認定，須依積極証據，苟積極証據不
    足為不利於被告事實之認定時，即應為有利於被告之認定，更不必有何有利之証
    據，且告訴人之告訴，係以使被告受刑事訴追為目的，是其陳述是否與事實相符
    ，仍應調查其他証據以資審認（最高法院三十年上字第八一六號，五十二年台上
    字第一三００號判例參照）。次按動產擔保交易之債務人，意圖不法之利益，將
    標的物遷移、出賣、出質、移轉、抵押為其他處分，致生損害債權人者，處三年
    以下有期徒刑、拘役或科或併科六千元以下之罰金，固據動產擔保交易法第三十
    八條定有明文。惟該罪之成立，須動產擔保交易之債務人係出於主觀上意圖不法
    之利益，而在客觀上並有將動產擔保交易之標的物為遷移、出賣、出質、移轉、
    抵押或為其他處分之行為，致生損害於債權人者，始足該當。
三、訊據被告否認涉有前開犯行，辯稱：契約書沒有看清楚，不知道標的物應存放在
    彰化縣福興鄉○○村○○路四三號，當時前往嘉義市係要向朋友借錢，買車子後
    均將車子放置於台中市○○路住處，買車當時係住在台中市等語，經查：告訴人
    所指被告積欠多期分期款，屢催未繳，且告訴人曾至約定存放處所欲取回車牌號
    碼Ｍ五─八六００號之自小客車無著，並於八十八年十一月九日在嘉義市○○○
    街十號找到該車取回等情事，固據提出附條件買賣契約書影本一份、動產擔保交
    易附條件買賣設定登記申請書影本一份為據。惟自小客車係屬交通工具，核其正
    當之使用方法與目的，當無購入後固定存放於一定處所，而不容暫時乘騎外出，
    遷移約定存放處所之理，當難僅憑告訴人先前曾至前揭約定置放標的物之處所尋
    覓前開自小客車未獲，後於嘉義市○○○街十號找到該車取回一節，即推定被告
    有遷移該車或為出賣、出質、移轉、抵押等其他處分之客觀行為事實，況告訴代
    理人於本院審理中亦自承上揭自小客車被告確實有在使用該車，但他可能不知道
    車子不能開到別的地方，貸款書上有台中住址（指被告台中市○○區○○路四七
    二號住處），當時有去台中住處訪查，沒有看到車子等語（見本院九十年五月十
    七日審判筆錄），且對於被告陳稱車子購買後一直放置於台中市○○區○○路四
    七二號住處一節亦未爭執（貸款書上亦有該台中住址），難認被告有何其他遷移
    之行為；再參以被告係自第十五期即八十八年八月十六日起始未繼續繳款，嗣後
    並已清償告訴人所有欠款（見告訴人九十年四月十七日陳報狀），徵之社會事實
    與經驗，尤難認被告主觀上有何不法利益之意圖。揆諸前開說明，被告所為，尚
    與動產擔保交易法第三十八條之罪之構成要件有間，要難遽令被告負動產擔保交
    易法第三十八條之罪責。此外，復查無其他積極證據足資證明被告有自訴人所指
    之犯行，乃屬不能證明被告犯罪，應為被告無罪之諭知。
據上論斷，應依刑事訴訟法第三百零一條第一項，判決如主文。
本案經檢察官羅美秀到庭執行職務。
中      華      民      國    九十      年      五      月    二十五    日
                                臺灣彰化地方法院刑事第二庭
                                    法      官   李  水  源
右正本證明與原本無異。
如不服本判決，應於判決送達後十日內向本院提出上訴狀( 須附繕本 )。
                           法院書記官   廖  建  興
中      華      民      國    九十      年      五      月    二十九    日


司法院資訊處製作；財團法人民間司法改革基金會備份。
